---
title: "单细胞注释"
author: "WCL"
date: '2022-09-17'
output: html_document
---

```{r setup, include=FALSE}
knitr::opts_chunk$set(echo = TRUE)
options(warn = -1)
```
# 1.Reference-based automatic annotation
有一个存在的标准单细胞分类数据库

#### 安装需要的包
```{r eval=FALSE}
install.packages(c("BiocManager","Seurat","SCINA","ggplot2","devtools","shiny"))
BiocManager::install(c("SingleCellExperiment","scater","dplyr","scmap","celldex","SingleR",'qusage'))
devtools::install_github("immunogenomics/harmony")
devtools::install_github("romanhaa/cerebroApp")
devtools::install_github("mw201608/msigdb")
```

#### 载入需要的包
```{r }
suppressMessages(library(SingleR))
suppressMessages(library(scmap))
suppressMessages(library(dplyr))
suppressMessages(library(SingleCellExperiment))
suppressMessages(library(scater))
suppressMessages(library("celldex"))
suppressMessages(library(qusage))
```

## scamp注释应用
<span style ="color:red;"> 载入参考数据 </span>
```{r}
# ref <- celldex::DatabaseImmuneCellExpressionData()
# 网络不好，用本地R先下载后导入
ref=readRDS('kk.rds')
# ref的rowData中没有feature_symbol，加入下面代码
rowData(ref)$feature_symbol <- rownames(ref)
# 设定成scamp需要的格式,需要用到cell_type1
colData(ref)$cell_type1 <- colData(ref)$label.fine
# 导入SingleCellExperiment数据
ref_sce <- SingleCellExperiment(assays=list(logcounts=assays(ref)$logcounts), 
                                colData=colData(ref), rowData=rowData(ref))
```
<span style ="color:red;"> 找高变异基因 </span>
```{r}
ref_sce <- selectFeatures(ref_sce, suppress_plot=FALSE)
scmap_feature_genes <- rownames(ref_sce)[rowData(ref_sce)$scmap_features]
```
加入需要的基因集
```{r}
my_key_markers = c("TRAC", "TRBC1", "TRBC2", "TRDC", "TRGC1", "TRGC2", "IGKC")
rowData(ref_sce)$scmap_features[rownames(ref_sce) %in% my_key_markers] <- TRUE
```
去除不想要的基因集，例如线粒体
```{r}
mt_genes <- rownames(ref_sce)[grep("^MT-", rownames(ref_sce))]
rowData(ref_sce)$scmap_features[rownames(ref_sce) %in% mt_genes] <- FALSE
```
<span style ="color:red;"> 确立culster的基因参考集 </span>
```{r}
# cluster_col等于ref_sce@colData@listData中的类型变量
ref_sce <- indexCluster(ref_sce,cluster_col = "cell_type1")
# 保存计算出的cluster变量
scmap_cluster_reference <- metadata(ref_sce)$scmap_cluster_index
```
查看计算后的cluster
```{r}
# 转换格式
cormat <- reshape2::melt(as.matrix(metadata(ref_sce)$scmap_cluster_index))
print(head(cormat))
```

```{r fig.width=10, fig.height=50}
# 显示热图
ggplot2::ggplot(cormat, ggplot2::aes(x = Var2, y = Var1, fill = value)) +
  ggplot2::geom_tile() +
  ggplot2::scale_fill_gradient2(low = "blue", high = "darkred",
                                name = "Expression value") +
  ggplot2::theme_minimal() +
  ggplot2::theme(axis.text.x = ggplot2::element_text(angle = 90, vjust = 1,
                                            size = 18, hjust = 1),
                 axis.text.y = ggplot2::element_text(size = 15),
                 axis.title.x = ggplot2::element_blank(),
                 axis.title.y = ggplot2::element_blank())
```
<span style ="color:red;"> 按照细胞定义 </span>
```{r}
ref_sce <- scmap::indexCell(ref_sce)
# 保存计算出的cell变量
scmap_cell_reference <- metadata(ref_sce)$scmap_cell_index
# Extract the associated cell IDs from the reference and save as a variable
scmap_cell_metadata <- colData(ref_sce)
```
<span style ="color:red;"> 导数query数据 </span>
```{r eval=F}
download.file("https://cf.10xgenomics.com/samples/cell-exp/1.1.0/pbmc3k/pbmc3k_filtered_gene_bc_matrices.tar.gz",
              "pbmc3k_filtered_gene_bc_matrices.tar.gz")
untar("pbmc3k_filtered_gene_bc_matrices.tar.gz")
```
```{r}
data <- Seurat::Read10X("filtered_gene_bc_matrices/hg19/")
query_sce <- SingleCellExperiment::SingleCellExperiment(assays=list(counts=data))
query_sce <- scater::logNormCounts(query_sce)
rowData(query_sce)$feature_symbol <- rownames(query_sce)
```

<span style ="color:red;"> 基于cluster注释 </span>
```{r}
scmap_cluster_res <- scmap::scmapCluster(projection=query_sce, 
                                         index_list=list(scmap_cluster_reference), 
                                         threshold=0.1)
par(mar=c(13, 4, 1, 0))
barplot(table(scmap_cluster_res$combined_labs), las=2)

```

<span style ="color:red;"> 基于cluster注释,将注释信息带回数据中UMAP</span>
```{r}
## 分群信息放入sce data中
colData(query_sce)$scmap_cluster <- scmap_cluster_res$combined_labs
## UMAP
query_sce <- scater::runUMAP(query_sce)
scater::plotReducedDim(query_sce, dimred="UMAP", colour_by="scmap_cluster")
```

<span style ="color:red;"> 基于cell注释 </span>step1
将query data 对应到reference中去，w=10表示产生10个最佳值
下表显示的是：query中每个细胞在reference中最可能的前10的细胞编号
```{r}
nearest_neighbours <- scmap::scmapCell(projection=query_sce, 
                                       index_list = list(immune1 = scmap_cell_reference), 
                                       w=10)
print(nearest_neighbours$immune1$cells[,1:5])
```
<span style ="color:red;"> 基于cell注释 </span>step2
编写函数，选取最佳值：基于上面的计算，计算最query中最可能的细胞类型，如果最可能有2个以上的细胞类型，就为ambiguous
```{r}
mode_label <- function(neighbours, metadata=scmap_cell_metadata$cell_type1) {
  freq <- table(metadata[neighbours])  #非常巧妙的统计每个query细胞的可能细胞类型，neighbours代表query每个细胞类型标号，metadata代表ref每个细胞类型
  label <- names(freq)[which(freq == max(freq))]
  if (length(label) > 1) {return("ambiguous")}
  return(label)
}
```
<span style ="color:red;"> 基于cell注释 </span>step3
基于上面的函数计算，并导入数据中
```{r}
scmap_cell_labs <- apply(nearest_neighbours$immune1$cells, 2, mode_label)
colData(query_sce)$scmap_cell <- scmap_cell_labs
```
<span style ="color:red;"> 基于cell注释 </span>step4
UMAP
```{r}
par(mar=c(10, 4, 0, 0))
barplot(table(scmap_cell_labs), las=2)
scater::plotReducedDim(query_sce, dimred="UMAP", colour_by="scmap_cell")
```

## SingleR的应用
速度慢
```{r}
predictions <- SingleR::SingleR(test=query_sce, ref=ref, labels=ref$label.fine)
# 预测结果中显示不是所有细胞的类型都被注释了
# 查看没有被注释的细胞数目
sum(is.na(predictions$pruned.labels))
# 赋予那些没有被成功注释的细胞 “ambiguous” 标签
predictions$pruned.labels[which(is.na(predictions$pruned.labels))] <- "ambiguous"
colData(query_sce)$singleR <- predictions$pruned.labels
# 查看预测结果
par(mar=c(13, 4, 2, 0))
barplot(table(predictions$pruned.labels), las=2)
scater::plotReducedDim(query_sce, dimred="UMAP", colour_by="singleR")
```

## Harmony整合后注释
<span style ="color:red;"> 数据前处理 </span>
把ref中的log-value转换成counts
```{r}
set.seed(2891)
# 将参考数据和查询数据转化成seurat对象
assays(ref_sce)[["counts"]] <- round(2^assays(ref_sce)[["logcounts"]]) -1
colnames(ref_sce) <- paste("cell", 1:ncol(ref_sce))
```
<span style ="color:red;"> 数据前处理 </span>
选取ref和query共有基因，并且一致化UMI
```{r}
# 选取两个数据集中共有的基因集
ref_seur <- Seurat::as.Seurat(ref_sce[rownames(ref_sce) %in% rownames(query_sce),])
ref_seur@active.ident <- factor(rep("reference", ncol(ref_seur)))
query_seur <- Seurat::as.Seurat(query_sce[rownames(query_sce) %in% rownames(ref_sce),])
query_seur@active.ident <- factor(rep("query", ncol(query_seur)))
# 对参考数据做downsample操作，使得两个数据集的total umi数据相似
totalUMI <- median(query_seur@meta.data$nCount_originalexp)
ref_seur@assays$originalexp@counts <- Seurat::SampleUMI(ref_seur@assays$originalexp@counts,
                                                max.umi=totalUMI, upsample=FALSE)
```
<span style ="color:red;"> Harmony整合后注释 </span>
```{r}
# 将两个数据集合并
merged_seur <- merge(ref_seur, query_seur)
merged_seur@meta.data$source <- merged_seur@active.ident
# 对合并后的数据标准化，选取高变基因
merged_seur <- Seurat::NormalizeData(merged_seur)
Seurat::VariableFeatures(merged_seur) <- scmap_feature_genes
# 归一化、降维和可视化
merged_seur <- Seurat::ScaleData(merged_seur)
merged_seur <- Seurat::RunPCA(merged_seur)
merged_seur <- Seurat::RunUMAP(merged_seur, dims=1:15)
Seurat::DimPlot(merged_seur, reduction="umap") + ggplot2::ggtitle("Before Integration")
# 通过Harmony消除批次效应
merged_seur <- harmony::RunHarmony(merged_seur, "source", dims.use=1:15)
merged_seur <- Seurat::RunUMAP(merged_seur, dims=1:15, reduction="harmony")
# 查看合并结果
Seurat::DimPlot(merged_seur, reduction="umap") + ggplot2::ggtitle("After Integration")
# 对合并数据聚类
merged_seur <- Seurat::FindNeighbors(merged_seur, reduction="harmony", dims=1:15)
merged_seur <- Seurat::FindClusters(merged_seur, resolution=0.5)
# 查看预测结果
Seurat::DimPlot(merged_seur, reduction="umap") + ggplot2::ggtitle("After Integration")
table(merged_seur@meta.data$label.fine, 
      merged_seur@active.ident)
# 通过上面的table对比参考数据和查询数据的标签情况后，手动给每个类别修改标签名
cluster_labs <- c("0"="ambiguous", 
                  "1"="Monocytes, CD14+", 
                  "2"="B cells, naive", 
                  "3"="T cells, CD4+, naive TREG",
                  "4"="T cells, CD4+, Th1_17",
                  "5"="NK cells",
                  "6"="T cells, CD8+, naive",
                  "7"="Monocytes, CD16+",
                  "8"="T cells, CD4+, memory TREG",
                  "9"="T cells, CD4+, naive, stimulated",
                  "10" = "T cells, CD8+, naive, stimulated")
merged_seur@meta.data$annotation <- cluster_labs[merged_seur@meta.data$originalexp_snn_res.0.5]
query_sce$Harmony_lab <- merged_seur@meta.data$annotation[merged_seur@meta.data$source =="query"]
scater::plotReducedDim(query_sce, dimred="UMAP", colour_by="Harmony_lab")
```

## 对不同方法的注释进行一致化统计
```{r}
annotation_columns <- c("scmap_cluster", "scmap_cell", "singleR", "Harmony_lab")

get_consensus_label <- function(labels){
  labels <- labels[labels != "ambiguous"]
  if (length(labels) == 0) {return("ambiguous")}
  freq <- table(labels)
  label <- names(freq)[which(freq == max(freq))]
  if (length(label) > 1) {return("ambiguous")}
  return(label)
}
colData(query_sce)$consensus_lab <- apply(colData(query_sce)[,annotation_columns], 1, get_consensus_label)
scater::plotReducedDim(query_sce, dimred="UMAP", colour_by="consensus_lab")
```

# 2. Marker-based automatic annotation
利用存在的可以分类标记基因注释
```{r}
# download.file("https://zenodo.org/record/3369934/files/pbmc_22_10x.tar.bz2","pbmc_22_10x.tar.bz2")
# untar("pbmc_22_10x.tar.bz2")
# 上面是存在的gmt数据库
# Import the marker genes as a GMT file and store as a variable
markers <- read.gmt('./MY_PAPER/SUPPLEMENTARY_DATA/pbmc_22_10x/pbmc_22_10x_cell_type_signature_gene_sets.gmt')
# Convert the expression data from Seurat object into a matrix data structure
exprMatrix <- as.matrix(Seurat::GetAssayData(query_seur))

```
<span style ="color:red;"> 重要注释步骤SCINA </span>
```{r}
# Run SCINA on the query data using the marker genes to identify cell types
# Specifying rm_overlap = FALSE allows the same marker gene to specify multiple cell types which
# may be useful if identifying cell subtypes or other similar types of cells
# Specifying allow_unknown = TRUE allows cells to be labeled as "unknown" instead of being
# assigned a low-confident label
predictions.scina = SCINA::SCINA(exp = exprMatrix, signatures = markers,
                                 rm_overlap = FALSE, allow_unknown = TRUE)
# Add SCINA annotation information to each cell in Seurat object
colData(query_sce)$SCINA <- predictions.scina$cell_labels

# Make a UMAP and add the SCINA cell-type annotations
scater::plotReducedDim(query_sce, dimred="UMAP", colour_by="SCINA") +
  ggplot2::theme(legend.position = "bottom",
                 legend.text = ggplot2::element_text(size = 4))
```

# 3. 手动注释
就是用seurat去找差异基因（Seurat::FindAllMarkers），然后手动注释
- https://github.com/BaderLab/CellAnnotationTutorial/blob/main/CodingBlocks.Rmd
上面的网站看第4个手动注释

# 4. 基于通路的注释
利用seurat分群
```{r}
query_seur <- Seurat::NormalizeData(query_seur) # Normalize the data
query_seur <- Seurat::FindVariableFeatures(query_seur) # Determine the variable features of the dataset
query_seur <- Seurat::ScaleData(query_seur) # Scale the data based on the variable features
query_seur <- Seurat::RunPCA(query_seur)
query_seur <- Seurat::RunTSNE(query_seur)
query_seur <- Seurat::FindNeighbors(query_seur, dims = 1:50)
query_seur <- Seurat::FindClusters(query_seur, resolution = 0.5)
```
<span style ="color:red;"> 重要注释步骤cerebroApp </span>
得到每个群重要的通路信息,然后通过手动注释
```{r}
query_seur <- cerebroApp::getMarkerGenes(query_seur,
                                         groups = c('seurat_clusters'),
                                         assay = "originalexp",
                                         organism = "hg")

query_seur <- cerebroApp::getEnrichedPathways(query_seur,
                                              databases = c("GO_Biological_Process_2018",
                                                            "GO_Cellular_Component_2018",
                                                            "GO_Molecular_Function_2018",
                                                            "KEGG_2016",
                                                            "WikiPathways_2016",
                                                            "Reactome_2016",
                                                            "Panther_2016",
                                                            "Human_Gene_Atlas",
                                                            "Mouse_Gene_Atlas"),
                                              adj_p_cutoff = 0.05,
                                              max_terms = 100)
dat_pathw=data.frame(query_seur@misc[["enriched_pathways"]][["cerebro_seurat_enrichr"]][["seurat_clusters"]])
print(head(dat_pathw))
```

# References
-https://github.com/BaderLab/CellAnnotationTutorial/blob/main/CodingBlocks.Rmd















