---
title: "monocle"
author: "longlong"
date: "2022/2/12"
output: html_document
---

```{r setup, include=FALSE}
knitr::opts_chunk$set(echo = TRUE)
```

# load data
```{r}
rm(list = ls()) 
Sys.setenv(R_MAX_NUM_DLLS=999)
## 首先载入文章的数据
load(file='../input.Rdata')

# create data
suppressMessages(library(monocle))

counts=a
counts[1:4,1:4];dim(counts)
library(stringr) 
meta=df

## 首先创建对象
gene_ann <- data.frame(
  gene_short_name = row.names(counts), 
  row.names = row.names(counts)
)
sample_ann=meta
pd <- new("AnnotatedDataFrame",
          data=sample_ann)
fd <- new("AnnotatedDataFrame",
          data=gene_ann)

sc_cds <- newCellDataSet(
  as.matrix(counts), 
  phenoData = pd,
  featureData =fd,
  expressionFamily = negbinomial.size(),
  lowerDetectionLimit=1)

test1=data.frame(apply(counts,1,sd))
```


## switch seurat cds to monocle cds
if(F){
conv1=newdata1
# convert to monocle
## matrix
counts=conv1@assays[["RNA"]]@counts

## genename
gene_ann <- data.frame(
  gene_short_name = Cluster_excludingMIT.only@assays[["RNA"]]@data@Dimnames[[1]], 
  row.names = Cluster_excludingMIT.only@assays[["RNA"]]@data@Dimnames[[1]]
)
## phenotype 
sample_ann=data.frame(
  Cluster = Cluster_excludingMIT.only@active.ident, 
  row.names = Cluster_excludingMIT.only@assays[["RNA"]]@data@Dimnames[[2]]
)

## create cds
pd <- new("AnnotatedDataFrame",
          data=sample_ann)
fd <- new("AnnotatedDataFrame",
          data=gene_ann)
sc_cds <- newCellDataSet(
  as.matrix(counts), 
  phenoData = pd,
  featureData =fd,
  expressionFamily = negbinomial.size(),
  lowerDetectionLimit=1)
}




# QC data
```{r}
library(dplyr)
## 必要的归一化 
## if newCellDataSet use negbinomial.size, estimateDispersions only need.
## sizefactor is normalization for each sample
sc_cds <- estimateSizeFactors(sc_cds)
sc_cds <- estimateDispersions(sc_cds)
cds=sc_cds
## 然后进行一定程度的过滤

## 接下来的分析，都是基于sc_cds对象
print(head(pData(sc_cds)))

# QC
# filter gene; "min_expr" means counts; "num_cells_expressed" means set how many cell > min_expr 
cds <- detectGenes(cds, min_expr = 0.1)

expressed_genes <- row.names(subset(fData(cds),
                                    num_cells_expressed >= 5))

# filter cell
tmp=pData(cds)
valid_cells <- row.names(tmp[tmp$num_genes_expressed>2000,] )
cds <- cds[expressed_genes,valid_cells]
```


# 挑选合适的基因进入下游分析，比如PCA或者tSNE
# dispersion (α) is like logFC, Var = μ + α*μ^2 , detail below link
- https://hbctraining.github.io/DGE_workshop/lessons/04_DGE_DESeq2_analysis.html
# in addition, dispersion curve can filter out outlier genes, link below
- http://cole-trapnell-lab.github.io/monocle-release/docs/#installing-monocle
```{r}
disp_table <- dispersionTable(cds)
unsup_clustering_genes <- subset(disp_table, 
                                 mean_expression >= 0.1)
# filter significant genes
cds <- setOrderingFilter(cds, unsup_clustering_genes$gene_id)
plot_ordering_genes(cds)
plot_pc_variance_explained(cds, return_all = F) # norm_method='log'

#num_dim means number of PCA
cds <- reduceDimension(cds, max_components = 2, num_dim = 2,
                       reduction_method = 'tSNE', verbose = T)
cds <- clusterCells(cds, num_clusters = 5)

plot_cell_clusters(cds, 1, 2, color = "g")
plot_cell_clusters(cds, 1, 2, color = "Cluster")

table(pData(cds)$Cluster,pData(cds)$g)
boxplot(pData(cds)$num_genes_expressed~pData(cds)$Cluster)
boxplot(pData(cds)$num_genes_expressed~pData(cds)$g)
## 去除检测到基因数量效应
cds <- reduceDimension(cds, max_components = 2, num_dim = 2,
                       reduction_method = 'tSNE',
                       residualModelFormulaStr = "~num_genes_expressed",
                       verbose = T)
cds <- clusterCells(cds, num_clusters = 5)
plot_cell_clusters(cds, 1, 2, color = "Cluster")
table(pData(cds)$Cluster,pData(cds)$g)
boxplot(pData(cds)$num_genes_expressed~pData(cds)$Cluster)
```

# 接着找差异基因
```{r}
Sys.time()
diff_test_res <- differentialGeneTest(cds,
                                      fullModelFormulaStr = "~Cluster")
Sys.time()
# 可以看到运行耗时

# Select genes that are significant at an FDR < 10%
sig_genes <- subset(diff_test_res, qval < 0.1)
dim(sig_genes)
head(sig_genes[,c("gene_short_name", "pval", "qval")] )
```


#  最后推断发育轨迹
## advanced method linked : http://cole-trapnell-lab.github.io/monocle-release/docs/#installing-monocle
## 首先挑选合适的基因
# 这里选取统计学显著的差异基因列表
```{r}
ordering_genes <- row.names (subset(diff_test_res, qval < 0.01))
cds <- setOrderingFilter(cds, ordering_genes)
plot_ordering_genes(cds)

# 然后降维
cds <- reduceDimension(cds, max_components = 2,
                       method = 'DDRTree')
# 降维是为了更好的展示数据。
# 降维有很多种方法, 不同方法的最后展示的图都不太一样, 其中“DDRTree”是Monocle2使用的默认方法

# 接着对细胞进行排序
cds <- orderCells(cds)

## 最后两个可视化函数 
plot_cell_trajectory(cds, color_by = "Cluster")  
# 可以很明显看到细胞的发育轨迹

## 这里可以展现marker基因在发育轨迹推断的效果，本例子随便 选取了6个差异表达基因。
plot_genes_in_pseudotime(cds[head(sig_genes$gene_short_name),], 
                         color_by = "Cluster")
```
